臺灣高等法院臺南分院刑事判決　　　　100年度上訴字第119號
上　訴　人
即　被　告　林坤賢
選任辯護人
即扶助律師　黃溫信　律師
上列上訴人因毒品危害防制條例案件，不服臺灣臺南地方法院99
年度訴字第1296號中華民國99年12月29日第一審判決（起訴案號
：臺灣臺南地方法院檢察署99年度營偵字第1264號，移送併辦案
號：99年度營偵字第1326號），提起上訴，本院判決如下：
    主  文
原判決關於販賣第一級毒品罪及應執行刑部分均撤銷。
林坤賢犯如附表所示之罪，均累犯，各處如附表所示之主刑及從
刑。
其他上訴駁回（即轉讓第一級毒品罪，累犯，處有期徒刑壹年貳
月及持有第一級毒品罪，累犯，處有期徒刑柒月）。
上揭第二項撤銷改判各處之刑（即附表所宣告之刑及從刑）與第
三項上訴駁回所各處之刑，應執行有期徒刑拾貳年，扣案之NOKI
A牌行動電話（含門號0000000000號SIM卡壹枚）壹支，沒收；販
賣第一級毒品所得共新臺幣參仟元，沒收，如全部或一部不能沒
收時，以其財產抵償之（其中壹仟元與「阿正」之成年男子連帶
沒收、抵償）。
    事  實
一、林坤賢曾犯槍砲彈藥刀械管制條例、偽造有價證券、違反稅
    捐稽徵法、多次違反毒品危害防制條例等罪，最後因違反毒
    品危害防制條例，經臺灣士林地方法院判處有期徒刑10月，
    於民國（下同）98年9月19日執行完畢。猶不知悔改，其明
    知海洛因係屬毒品危害防制條例第2條第2項第1款所列管之
    第一級毒品，非經許可不得持有、販賣、轉讓。
二、林坤賢意圖牟利，基於販賣第一級毒品海洛因犯意，以其所
    有NOKIA行動電話（門號為0000000000號，係林坤賢以其母
    林張笑名義申請，均由林坤賢持有使用，電話費亦由林坤賢
    按月繳納，其母僅係掛名申請人）作為對外與購買毒品者聯
    繫販賣毒品事宜之工具，由購毒者先撥打林坤賢上開行動電
    話，約定購買毒品交易時間、地點、毒品數量價格等事宜後
    ，林坤賢及購毒者隨即前往約定地點，再由林坤賢親自前來
    或委由他人交付海洛因及收取價金而完成下列交易行為：
  (一)羅穎駿欲購買海洛因，委由林子揚以羅穎駿所有0000000000
    號行動電話，於99年7月11日15時8分許，撥打林坤賢所持用
    之門號之0000000000號行動電話聯絡，向林坤賢表示欲購買
    新台幣（下同）1000元之海洛因，林坤賢復與林子揚於同日
    15時11分、14分許，雙方再以上開電話相互聯繫，隨後於同
    日15時20分許，在台南市○○區○○里○○路1之2號自來水
    廠前之「龍虎閣」見面，林坤賢即以一手交錢一手交貨方式
    ，以1包1000元之價格販賣予林子揚海洛因1包，並向林子揚
    收取價金1,000元（未扣案），林子揚再將該包海洛因轉交
    給羅穎駿。
  (二)99年7月12日上午9時10分、44分許，盧進文以其所有之0000
    000000號行動電話與林坤賢所持有之上開0000000000號行動
    電話聯繫欲購買海洛因之情事。於同日上午10時許，林坤賢
    在台南市白河區竹門里竹門橋，與盧進文會面並確認盧進文
    欲購買海洛因數量、金額後，便告知盧進文在該處等候，會
    有他人將海洛因送來，即先行離去。之後，林坤賢再通知與
    其有犯意聯絡之綽號「阿正」之不詳姓名成年男子，由「阿
    正」於約隔十幾分鐘後騎機車至竹門橋處，將海洛因一包送
    交給盧進文，盧進文則將1000元交付給「阿正」。
  (三)99年7月11日19時24分許，羅聖修以其所有之0000000000 號
    行動電話與林坤賢所持有之上開0000000000號行動電話聯繫
    欲向林坤賢購買海洛因，惟林坤賢人在台南市尚未返家。於
    同日20時許，羅聖修至林坤賢位於台南市白河區五汴頭19號
    之住處，欲向林坤賢購買毒品，此時，林坤賢已返家，即在
    其住處外，以每包海洛因1000元之價格，販賣海洛因一包給
    羅聖修。
三、林坤賢另基於轉讓毒品海洛因犯意，於99年7月上旬某日，
    在台南市白河區五汴頭19號住處，無償轉讓海洛因（約500
    元之毒品量）與方順發一次。
四、99年7 月10日或11日上午9 時許，因方順發在台南市白河區
    五汴頭11號之住處，向林坤賢表明欲買海洛因，惟方順發僅
    有500 元，不夠買海洛因，林坤賢乃基於持有海洛因犯意，
    再出資500 元與方順發合資為1000元，外出購得海洛因而持
    有該海洛因後，再返回方順發住處，將所購得之一半海洛因
    （500 元量）交與方順發，而持有其所購得剩餘之海洛因（
    僅少許500 元量，未達10公克）。
五、嗣警據報知悉林坤賢有販毒海洛因之情，依法聲請對林坤賢
    所持有之0000000000號行動電話實施監聽（原警方誤為該行
    動電話為林坤賢胞弟林武周所持有，後查明林武周在監聽期
    間之前入獄已數年，經事後查明為林坤賢所持有），發現林
    坤賢涉嫌重大，於99年8月5日13 時10分許，持臺灣臺南地
    方法院所核發之搜索票，至林坤賢台南市白河區五汴頭19號
    住處搜索，扣得NOKIA牌行動電話（門號0000000000號，含
    SIM 卡一枚）一支，並循線而查獲上情。
六、案經台南市政府警察局白河分局報請臺灣臺南地方法院檢察
    署檢察官偵查起訴。
    理  由
壹、關於證據能力方面
一、本件被告犯罪事實之證據方法，經本院準備程序提示予檢察
    官、被告及辯護人，除被告及辯護人對於證人林子揚、羅穎
    駿、盧進文、羅聖修於警詢筆錄外，均表示對於證據能力無
    意見，同意列為證據（見本院卷第58頁）。
二、本件證人方順發於警詢之證述，經核均係由警方經其同意後
    始接受訊問，且經警方先訊問相關案情，由其一一陳述後，
    始經記載於偵訊筆錄之中，嗣經閱覽筆錄無訛，再按捺指印
    所制作完成，全程並經錄音存證等情，足見警詢筆錄確係本
    於其等之陳述內容所制作，且符合取證之合法程序，是認上
    開證人於警詢中所為之供述證據，依其作成時之情況，應為
    適當，且為證明犯罪事實所必要，自得採為證據。
三、再按被告以外之人於偵查中向檢察官所為之陳述，除顯有不
    可信之情況者外，得為證據，刑事訴訟法第159條之１第2項
    定有明文。查證人林子揚、羅穎駿、盧進文、羅聖修、方順
    發分別於檢察官偵訊中所為之陳述，係以證人之身分具結作
    證，而因檢察官與法官同為司法官，衡諸實務運作，檢察官
    實施刑事偵查程序，應能恪遵法定程序之要求，未有違法取
    供之情事，符合取證之合法程序，亦無所謂「顯有不可信」
    之情形，故上開證詞雖於審判外所為，然應為傳聞證據之例
    外，具有證據能力。
四、另按通訊監察之錄音、錄影，其所錄取之聲音或畫面，既係
    憑機械力拍錄，未經人為操控，該錄音、錄影經依刑事訴訟
    法第165條之１第2項規定之調查程序後，固有證據能力。至
    通訊監察之監聽譯文如係被告以外之人之司法警察（官）監
    聽人員，於審判外將監聽所得資料以現譯方式整理後予以記
    錄而得，則本質上屬於被告以外之人於審判外之書面陳述，
    為傳聞證據，依刑事訴訟法第159條第1項規定，除法律有規
    定者外，不得作為證據。本件被告林坤賢使用之門號000000
    0000號與羅穎駿使用之門號0000000000號行動電話、羅聖修
    使用之門號0000000000號行動電話號、盧進文使用之門號00
    00000000號行動電話號、方順發使用之0000000000號行動電
    話號執行之通訊監察錄音譯文，係本於臺灣臺南地方法院檢
    察署檢察官聲請臺灣臺南地方法院所核發之通訊監察書而所
    為之監聽錄音，有臺灣臺南地方法院99年度聲監字第000436
    號通訊監察書附卷可稽（警聲搜卷第11、12頁），則對於上
    開行動電話執行之通訊監察即符合法定程序，依法監聽電話
    所製作之通訊監察紀錄譯文即具備合法可信之適當性保障。
    又查，上開通訊監察電話錄音譯文，乃由警方人員將監聽所
    得資料以現譯方式整理後予以記錄，且為被告所不爭執其內
    容，足見確係本於其等之電話錄音內容所制作，且符合取證
    之合法程序，是認上開通訊監察譯文，依其作成時之情況，
    應屬正當，並經檢察官、被告及辯護人同意列為本案證據，
    自得採為證據，併予敘明。
五、再按被告以外之人於審判外之陳述，雖不符前四條之規定，
    而經當事人於審判程序同意作為證據，法院審酌該言詞陳述
    或書面陳述作成時之情況，認為適當者，亦得為證據，刑事
    訴訟法第159條之5第1項定有明文。查，本案於言詞辯論終
    結前，被告及其辯護人暨檢察官對於上開證人以外之其他證
    人於警詢、偵查中之證詞等證據方法之證據能力，均未聲明
    異議且同意採為證據。本院審酌上開言詞陳述及書面陳述作
    成時之情況，認無顯不適當之情形，至其他文書等證據方法
    ，分別屬於公務員職務上製作及從事業務之人於業務上或通
    常業務過程所須製作之紀錄文書或證明文書，均無顯不可信
    之情況，且採納上開證據方法，尚無礙於被告等人於程序上
    之彈劾詰問權利，復經本院於審判期日就上開證據依法進行
    調查、辯論，而認上開證據合於刑事訴訟法第159條之4、第
    159條之5等規定，因而均具證據能力。又被告之筆錄，係被
    告本身之供述證據，無傳聞證據排除之適用，而被告又無抗
    辯該等筆錄之作成有出於強暴、脅迫、利誘、詐欺、疲勞訊
    問、違法羈押或其他不正之方法，且亦無違反被告訴訟法上
    權利保障之事項，自得為證據。
六、至被告及辯護人爭執證人林子揚、羅穎駿、盧進文、羅聖修
    於警詢筆錄無證據能力，本院審之證人林子揚、羅穎駿、盧
    進文、羅聖修之警詢筆錄，係被告以外之人於審判外所為之
    陳述，既為被告及其辯護人不同意列為本案證據，且渠等於
    警詢所為之陳述或與偵查中、審理時之證詞相符，或已欠缺
    必要性（即無刑事訴訟法第159條之2之傳聞證據例外具證據
    能力之情形）。是證人林子揚、羅穎駿、盧進文、羅聖修於
    警詢之供述，依刑事訴訟法第159條第1項之規定，自屬無證
    據能力。
貳、認定犯罪事實所憑之證據及理由
一、販賣第一級毒品部分（即事實二）：
  (一)訊據上訴人即被告林坤賢於上訴本院及於本院準備程序時固
    坦承有於事實二所示之時、地，與林子揚、盧進文、羅聖修
    以上開行動電話聯繫、有為通聯譯文中之對話，及有將林子
    揚、羅聖修所欲購得一包一千元之海洛因於上開時、地親自
    交給林子揚、羅聖修，暨有至竹門橋與盧進文見面後離去等
    情，惟否認有販賣海洛因給林子揚、盧進文及羅聖修等人之
    行為，辯稱：盧進文部分被告沒有叫「阿正」拿給他，那是
    盧進文邀被告一起購買毒品，當天我要去喝美沙酮，故拒絕
    他的要求，盧進文要求被告代為聯絡，被告方將盧進文之電
    話告知「阿正」，嗣後他們如何聯絡、交易及取得海洛因，
    伊不知情；被告並未與羅穎駿通過電話，亦無幫羅穎駿代購
    海洛因，該日乃林子揚要被告代其購買毒品，被告對於交付
    海洛因予林子揚、羅聖修部分並不爭執，惟只是幫他們調貨
    而已，不是我賣給他們，僅是幫助施用，且伊並非基於販賣
    、營利之意圖，其有於偵審中自白，應有毒品危害防制條例
    第17條第2 項減輕其刑之適用云云。惟於【本院審理時則對
    於有犯販賣第一級毒品海洛因予林子揚、盧進文、羅聖修之
    事實坦承不諱，並為認罪之表示】（見本院卷第86頁背面、
    130 頁背面、131 頁背面）。經查被告確有販賣第一級毒品
    海洛因予林子揚（代羅穎駿購買）、盧進文、羅聖修之事實
    ，業據證人林子揚、羅穎駿、盧進文、羅聖修於偵訊及原審
    審理時證述在卷，並有扣案之NOKIA 牌行動電話（門號0000
    000000號）一支及電話通聯譯文、臺灣臺南地方法院核發之
    通訊監察書在卷可按，核與本院審理時之自白相符，此部分
    自可信為真實。至於被告於上訴理由狀及準備程序時前開所
    辯，查：本案係臺南縣警察局白河分局根據線報得知000000
    0000號行動電話有作為販毒之用，而向臺灣臺南地方法院對
    該門號聲請通訊監察，原以為係被告林坤賢之弟林武周所持
    有，嗣經查知當時林武周已因案在監執行數年，經檢舉人確
    認始知係被告林坤賢所持有，業經製作該通訊監察譯文之證
    人蕭志寶於本院結證在卷（見本院卷第132 頁背面）。經該
    局實施監聽後發現證人林子揚、盧進文、羅聖修等人有以前
    揭行動電話號碼撥打被告林坤賢所持有之上開000000 0000
    號行動電話談論有關欲向被告林坤賢購買海洛因之通聯對話
    ，再循線傳拘證人林子揚、羅穎駿、盧進文、羅聖修等人，
    經詢問後始確認上情，有臺灣臺南地方法院99年聲監字第43
    6 號通訊監察書、通聯譯文、本案臺南縣警察局白河分局之
    移送書可按，亦據證人林子揚、羅穎駿、盧進文、羅聖修於
    偵訊及原審審理時證述在卷。茲參酌被告林坤賢上開不爭執
    之事實、其所辯之詞與上開證人之證詞（詳下述），及本案
    警方實施監聽所得之通聯譯文（詳下述）、上開查獲經過等
    相關證據，本案被告是否有上開販賣第一級毒品之爭點，於
    事實二之(一)部分為：被告係販賣海洛因給林子揚，或僅係幫
    林子揚調貨（即僅成立幫助施用毒品罪）？於事實二之(二)部
    分為：被告係與「阿正」聯絡，由「阿正」交付海洛因給盧
    進文而共同販賣海洛因予盧進文，或係盧進文自己與「阿正
    」聯絡、而向「阿正」購買海洛因？於事實二之(三)部分為：
    被告係販賣海洛因給羅聖修，或僅係幫羅聖修調貨？經查：
  (二)於事實二之(一)部分：
    1.0000000000號行動電話係證人羅穎駿所有，於前開時地係
      由證人林子揚持以與被告林坤賢聯絡，業據證人羅穎駿、
      林子揚證述在卷（見偵查卷第35頁、164頁、原審卷第145
      頁、147頁背面），亦據被告自承係林子揚與其聯絡（偵
      查卷第87頁）。又0000000000之行動電話係被告林坤賢以
      其母林張笑名義申請，均由林坤賢持有使用，電話費亦由
      林坤賢按月繳納，其母僅係掛名申請人，業據被告迭次於
      偵審中供承在卷（見警卷第50頁、84頁、85頁、本院卷第
      56頁）。查證人林子揚持羅穎駿所有之0000000000號行動
      電話與被告所持有之0000000000號行動電話於99年7月11
      日15時8 分37秒之對話為：…「（揚）我要拿一箱水果、
      一箱啦」、「（被告）你要一或二呀」；「（揚）一啦」
      、「（被告）我打電話問別（給）人，你十分鐘後打給我
      」。於同日15時11分16秒之對話為；…「（被告）你去白
      河」、「（揚）白河那裡」、「（被告）你來白河水廠這
      」、「（揚）好好」。於同日15時14分47秒之對話為：「
      （揚）你在哪」、「（被告）龍虎閣」（見警聲搜卷第31
      頁，譯文誤載為羅穎駿與林武周之通話）。據上開行動電
      話對話內容觀之，證人林子揚就是要向被告購買1000元之
      海洛因，證人林子揚雖用暗語，但被告立即知悉證人林子
      揚之意，證人林子揚並非請被告幫其向別人購買海洛因，
      僅被告身邊似無海洛因，還要自他人之處取得海洛因，之
      後被告再將毒品攜至龍虎閣與證人林子揚交易。是被告係
      基於販賣之意，向他人取得海洛因來賣給證人無誤，並非
      單純的為證人調貨。
    2.證人林子揚於偵訊具結證稱：「上開三通電話是我跟林坤
      賢聯絡的沒有錯，我是要向林坤賢買海洛因」、「是我跟
      羅穎駿一起向被告買的」、「交易地點在白河水廠旁邊的
      龍虎閣前面」、「羅穎駿交給我一千元，我把一千元交給
      林坤賢，林坤賢當場交給我一包海洛因」等語（見偵查卷
      第164頁）；於原審亦具結證稱：那三通電話是我拿羅穎
      駿的電話打給被告是要跟他買海洛因，因之前有聽過朋友
      講過他有在賣海洛因，電話中我跟他說要買一箱水果，意
      思就是要買1000元的海洛因，然後約在龍虎閣，當天有買
      到海洛因，是一手交錢一手交貨等語（見原審卷第142-14
      6頁）。亦核與證人羅穎駿偵訊時具結證稱：99年7月11日
      有與林子揚向林坤賢購買海洛因1000元，該監聽的譯文都
      是林子揚及林坤賢聯絡的，談話的內容一箱水果是代表10
      00元的海洛因，當時我開車，在車上，林子揚下車與林坤
      賢交易，被告是開車也有下車，我錢是交給林子揚，林子
      揚把錢交給林坤賢，林坤賢把海洛因交給林子揚，林子揚
      再把海洛因交給我等語（見偵查卷第34、35頁）；於原審
      審理時亦具結證稱：因我不認識藥頭，林子揚知道，他沒
      有電話，我才把我的行動電話交給林子揚聯絡，那天有拿
      毒品來，錢是林子揚拿給他，是被告拿來的等語（見原審
      卷第147、148頁）相符。亦與被告於警詢時供承：「我在
      99年7月11日15時15分許，確實有在白河鎮自來水廠龍虎
      閣前交易毒品1000元1包，給羅穎駿及林子揚」、「我當
      時是林子揚拿錢給我後，我拿毒品海洛因1包給他，之後
      就離開」、「（林子揚電話錄音談話內容說要拿一箱水果
      是何意？）這是我們之間暗話，要拿一箱水果之意是要毒
      品1 包1000元的量」等語（見偵查卷第48、49頁）相符。
      據證人上開所證及被告於警詢之供詞，可知證人林子揚早
      就得知被告有販賣海洛因之行為，證人林子揚代證人羅穎
      駿打行動電話給被告就是要向被告購買海洛因，並非請被
      告代為調貨。
    3.據上開證人林子揚、羅穎駿所證之詞及電話通聯譯文綜合
      以觀，可知證人所證之詞與上開電話通聯譯文之意相符。
      足證被告係自他人之處取得海洛因後，再持之販賣給林子
      揚，被告之意在於販賣，並非幫林子揚調貨。另被告前來
      龍虎閣時雖是經由他人開車搭載前來，但被告否認該人知
      情，且無其他積極證據證明其二人有犯意聯絡及行為分擔
      ，故本院不認該人與被告有共同販賣第一級毒品海洛因之
      行為，併此敘明。是被告於原審及上訴本院之上訴理由及
      於準備程序表示係林子揚要被告代其購買毒品，顯係飾卸
      之詞，於本院審理期日所為自白並認罪係販賣海洛因，核
      與事實相符。
  (三)於事實二之(二)部分：
    1.證人盧進文持0000000000號行動電話與被告所持有之0000
      000000號行動電話於99年7月12日9時10分50秒之對話為：
      …「（盧）我之前打的那個剛好去法院啦，變成我在甘苦
      到，你可以把我救一下」、「（被告）我沒有啦，如果要
      ，我可以幫你調一下」；「（盧）一半啦，我這有500 呀
      」、「（被告）我沒呀」；「（盧）500，救一頓啦」；
      「（被告）我醫院剛回來這裡就沒有」…「（盧）那個我
      知。500沒法度，一定要一喔，我不是要召人」、「（被
      告）你再打給我」。於同日9時44分57秒之對話為：…「
      （盧）跟上次一樣」、「（被告）沒」；「（盧）真的不
      同，看你哪裡方便」、「（被告）橋那裡」、「（盧）要
      去竹子門那個橋嗎？」、「（被告）嗯」、「（盧）說真
      的，我們三個公家，抱歉一下啦」、「（被告）沒法度啦
      」、「（盧）沒啦，我的意思說你不要再減起來啦，我怕
      三個不夠止啦」、「（被告）好，我等一下打給你」、「
      （盧）我現在騎下去，我5分鐘就到了」、「（被告）好
      啦」（見警聲搜卷第35頁）。據上開對話內容觀之，證人
      盧進文當時似毒隱發作，打電話給被告的目的就是要向被
      告購買海洛因，才會在電話中與被告討價還價，並無請被
      告為其調海洛因之意，並希望被告不要將海洛因減量。而
      被告雖表示身上並沒有海洛因，須要向他人調貨，且一次
      要購買1000元，但其意仍在向他人調得海洛因後再轉賣給
      證人，始會與證人約定在竹門橋見面確認。
    2.證人盧進文於偵訊時具結證稱：「（99年7月12日上午9：
      44分及99年7月13日11：26分是否跟林武周（應係林坤賢
      ，下同）購買毒品海洛因？）有，99年7月12日林武周有
      到現場竹子門那個橋，跟我講說有人等一下會拿毒品過來
      ，隔了十幾分鐘，就有人騎機車過來，我錢是拿給後來騎
      機車的人，那個人就拿海洛因給我，那一次我買了1000元
      ，裡面的成分有滲糖很多，所以就感覺不太一樣，品嚐的
      話就有甜味。99年7月13日林武周有過來，我跟他講我沒
      有錢，沒有辦法借，林武周就不給我，因為我們沒有什麼
      交情」、「（99年7月12日之前是否有跟林武周買毒品？
      ）99年7月12日是第一次購買，他叫他朋友拿來給我」等
      語（見偵查卷第31頁）。於原審審理時亦具結證稱：伊係
      聽朋友講被告這邊有門路可以拿到海洛因，7月12日伊是
      要向被告購買海洛因500元，被告表示沒有，被告約伊在
      竹門橋碰面，見面後被告叫伊在該處等候，稱有人等一下
      會拿毒品過來，伊之後並未與他人聯繫，隔了十幾分鐘，
      就有人騎機車過來，伊將1000元拿給騎機車的人，該人就
      將海洛因交給伊等語（見原審卷第139-142頁）。又被告
      於警詢時供承：「99年7月12日10時許，盧進文向我購買
      毒品，我當時我沒有毒品可賣，我叫盧進文在該處等候」
      （見偵查卷第49頁背面），於偵訊時亦曾供稱：我叫盧進
      文在該處等，跟他說等一下有人會把毒品交給他，拿毒品
      的人叫「阿正」，「阿正」的電話在我的手機裡，我有跟
      「阿正」說盧進文要買海洛因等語（見偵卷第88頁）。據
      證人盧進文上開所證之詞及被告之供述，可知證人盧進文
      打電話給被告，係因被告有門路可取得海洛因，要向被告
      購買海洛因，而被告會從中減量獲利，且購買海洛因之時
      間、地點、金額均是被告約定，交付海洛因給證人盧進文
      之「阿正」亦是被告所聯繫。
    3.另被告辯護人雖以證人盧進文於原審另證稱：依電話譯文
      所載是買沒有，所謂公家是一起去買，是要與林坤賢公家
      ，那二通電話後有與林坤賢見面，但沒向他買到等語，且
      於被告問證人：「你那天打電話給我要我去橋那邊合買，
      我說我不要，我才拜託那個人，把電話給他，你們自己去
      聯絡的，我也不知道，後來我就先走了，是否這樣？」等
      語詢問證人盧進文時，證人盧進文雖答「是」（見原審卷
      第137頁背面、138頁、142頁），以證明證人並非向被告
      購買毒品云云，然查證人盧進文於嗣後檢察官反詰問及審
      判長詢問時亦證稱：「99年7月12日早上打電話給被告之
      目的是為了買海洛因，那天有買到」、「通聯譯文我說「
      我們3個公家」的意思是說不要減量」、「（你說「不要
      減量，我們有3個人公家，你怕不3個不夠止」，意思是說
      怕他把東西參有雜質，這裡是否指有3個人要合買？）我
      騙他的，我怕他偷工減料，裡面加一些有的沒的」、「（
      當初你在警詢跟偵查中都有坦承說「7 月12日那天你向林
      坤賢購買毒品，後來他叫他朋友拿過來」，你對那時這樣
      的說法，有無意見？）沒有意見」、「（對林坤賢委託他
      朋友交毒品給你有無意見？）沒有意見」、「（後來是否
      確實有拿到毒品？）對」等語（見原審卷第139 、141 頁
      正反面）。本院欲就前開情形再予確認，然經傳訊證人盧
      進文，惟已死亡（見本院卷第111 、127 頁），是以證人
      盧進文顯僅係於被告當庭詢問時對被告此誘導式之詢問予
      以附合而已，自不足為被告有利之認定。另被告前雖辯稱
      係盧進文認識「阿正」是他們自己聯絡云云，被告辯護人
      亦以該日被告用以聯絡之行動電話譯文並無被告與「阿正
      」聯絡之電話云云，然查被告於檢察官向原審法院聲請羈
      押時，被告供承「我是打電話幫盧進文聯絡藥頭」等語（
      見99年度聲羈卷第279 頁），復於偵查中供承「我有跟「
      阿正」說盧進文要買海洛因」等語（見偵卷第88頁）。足
      見確係被告聯絡「阿正」甚明。雖通訊監察譯文無該記載
      ，惟製作該譯文之證人蕭志寶於本院證稱：99年7 月12日
      監聽譯文有全部轉譯出來，但如果聽不出來、講不清楚的
      ，或與本案毒品無關的，我們就沒有轉譯出來等語（見本
      院卷第133 頁）。依被告該於聲羈時雖供稱係以電話聯絡
      「阿正」，然於偵查中則是前往告知，是以雖無該譯文亦
      不足證非被告聯絡「阿正」前往交付毒品。且證人盧進文
      於原審時證稱：除了打給林坤賢外，沒有打給其他人等語
      （見原審卷第139 頁）。是被告所辯係盧進文聯絡「阿正
      」云云，即非可採。
    4.據上開證人盧進文所證之詞及被告於警詢、偵查中前開之
      供詞及電話通聯譯文綜合以觀，可知證人盧進文所證之詞
      與上開電話通聯譯文之意亦相符。足證證人盧進文是要向
      被告購買海洛因，被告身邊無貨，經被告確認證人盧進文
      可以1000元購買海洛因後，始通知「阿正」將海洛因送交
      證人盧進文，並向證人盧進文收取1000元完成交易。雖本
      次海洛因之交易是由「阿正」與證人盧進文完成，但本件
      毒品交易之時間、地點及金額既均係被告所約定，送貨、
      取款之人亦為被告所聯繫。故被告之意顯非幫助證人盧進
      文施用海洛因（調貨），亦非係由證人盧進文自己與「阿
      正」聯絡購買毒品之情事與被告無關，而係被告與證人盧
      進文達成毒品買賣之合意後，聯絡「阿正」送交海洛因給
      證人盧進文以完成交易，被告販賣海洛因給證人盧進文之
      意圖甚明。被告聯絡「阿正」後，「阿正」將毒品送交證
      人盧進文並取收交易之金錢，有參與販賣海洛因之構成要
      件行為，被告與「阿正」自有犯意聯絡及行為分擔。是被
      告於原審及上訴本院之上訴理由及於準備程序所辯尚無足
      採，於本院審理期日所為自白並認罪有與「阿正」販賣海
      洛因，核與事實相符。
  (四)於事實二之(三)部分：
    1.證人羅聖修持0000000000號行動電話與被告所持有之0000
      000000號行動電話於99年7月11日19時24分36秒之對話為
      ：…「（羅）我阿修啦，我現在過去找你」、「（被告）
      我在台南」；「（羅）方仔，那裡甘有沒」、「（被告）
      我不知呀」；「（羅）你打電話呀，你說一下，你去台南
      做什麼」、「（被告）我和朋友來辦事情，我不知啦」、
      「（羅）好好」（見警聲搜卷第66頁）。據上開對話內容
      觀之，雖證人羅聖修打電話給被告之目的不明，但似要向
      被告要某物，且該物與其打聽方仔是否擁有之物相同。
    2.證人羅聖修於偵訊時具結證稱：「99年7月11日下午7時24
      分這一通電話我是跟林坤賢聯絡要買海洛因的事情」、「
      這一通電話我有買到海洛因，我打這一通電話我就到他家
      那裡去了，在他家旁邊買1000元海洛因」、「我打電話完
      約隔半個小時到他家，這一通電話是我跟林坤賢聯絡要向
      他買海洛因」、「打電話時他說他人在臺南，我去他家時
      他已經回來了」、「電話中我問他有沒有是指海洛因」等
      語（見偵卷第157 、158 頁）；於原審審理時亦具結證稱
      ：「99年7 月11日那一天打給林坤賢是要拿藥而已，是拿
      四號」、「我只有在7 月11日買那一次而已」、「我電話
      說「『方仔』那邊有沒有」，這句話的意思就是他的朋友
      「方仔」介紹我們認識」、「（你說是你打給林坤賢的，
      你跟林坤賢說「『方仔』那邊有沒有」，這一句話是什麼
      意思？）那時候是問說「方仔」那邊還有沒有」、「（所
      以你要打給林坤賢之前，你就知道他那邊沒有？）不是
      ，那時候不知道」、「（你說你那一天打電話要向林坤賢
      買毒品，你的錄音譯文裡面都沒有看到你要買多少？）接
      觸就知道，電話中沒有在說那個。」、「（你們有說你要
      買多少，他怎麼知道要準備多少給你？）賣藥的人都帶在
      身上出去看多少就直接，電話中沒有說要買多少」、「（
      你為什麼要問「方仔」那邊有沒有？）他的意思是他人在
      臺南，我問說「方仔」那邊有沒有，有時候林坤賢會寄放
      在「方仔」那邊」、「（你怎麼會知道？）我不知道，他
      曾經叫我去那邊聯絡過」、「（他拿多少給你？）1000元
      」、「（你到底跟林坤賢買「四號」買過幾次？）一次而
      已」、「（這一次是他親自把毒品拿給你，還是叫別人拿
      給你？）他本人拿給我」等語、於被告詰問「（是你打電
      話叫我幫你調貨還是你跟我買毒品的？）我跟你拿的」、
      「（你是叫我幫你調貨，藥頭不是我，是不是這樣？）我
      不知道，是你去拿的，我怎麼知道你是跟誰拿的」等語（
      見原審卷第109-113頁）。又被告於偵訊、原審及本院審
      理時均坦承於當日有交付海洛因給證人羅聖修，並向其收
      取一千元等情（見偵卷第180頁、原審卷第19頁、本院卷
      第61頁背面、86頁背面、131頁背面）。據證人羅聖修上
      開所證之詞及被告坦承有交付海洛因給羅聖修之情以觀，
      可知證人羅聖修打行動電話給被告之目的就是要向被告購
      買海洛因，會問及「方仔」，是因被告有時候會將毒品寄
      放在「方仔」之處，非請被告向「方仔」調貨，證人羅聖
      修於半小時後到被告住處，被告即在其住處外，以海洛因
      一包一千元之價格與證人羅聖修完成交易。
    3.據上開證人羅聖修所證之詞及電話通聯譯文綜合以觀，可
      知證人羅聖修所證之詞與上開電話通聯譯文之意亦相符。
      足證證人羅聖修打電話給被告詢問之物即為海洛因，其目
      的就是要向被告購買海洛因，並非請被告向「方仔」調海
      洛因，且被告見證人羅聖修到其住處，立即取出海洛因一
      包與證人羅聖修完成交易。縱令被告於該通電話之後有自
      他處取得海洛因，被告之意顯非幫助證人羅聖修施用海洛
      因，而係取得海洛因後由再轉賣給證人羅聖修。故被告係
      販賣海洛因給證人羅聖修，並非僅幫證人羅聖修調貨而已
      。雖辯護人為被告辯稱上開電話譯文即是證人請被告為其
      調買毒品云云，惟此部分證人羅聖修已證述明確且與上開
      電話通聯譯文之意相符，故辯護人為被告辯護之詞，自不
      足為對被告有利之認定。況被告於本院審理期日就此部分
      為自白，並認罪販賣海洛因之事實，核與事實相符。
  (五)按毒品危害防制條例所規定之販賣毒品罪，雖未明示「營利
    之意圖」為其犯罪構成要件，然「販賣」一語，在文義解釋
    上當然已寓含有買賤賣貴，而從中取利之意思存在，且從商
    業交易原理與一般社會觀念而言，販賣行為在通常情形下，
    仍係以牟取利益為其活動之主要誘因與目的；衡以毒品之非
    法交易向為政府查禁森嚴且重罰不寬貸之行為，為一般民眾
    普遍認知之事，而證人林子揚、羅穎駿、盧進文、羅聖修與
    被告均無深切交情，倘非有利可圖，被告絕無平白甘冒被查
    緝重罰之高度風險，而毫無代價的為證人等跑腿、單純代證
    人等購買毒品之理，事實上依證人盧進文上開所證，亦可知
    被告應有依減量之方式從中獲利之情。是被告或「阿正」販
    入毒品之價格，當較其出售予上開證人之價格為低，而有從
    中賺取買賣價差牟利之意圖及事實，應屬合理認定。又販賣
    毒品非可公然為之，亦無公定價格，容易分裝並增減份量，
    而每次買賣之價量，可能隨時依雙方關係深淺、資力、需求
    量及對行情之認知、來源是否充裕、查緝是否嚴緊、購買者
    被查獲時供述購買對象之可能風險之評估等，而異其標準，
    非可一概論之，然販賣者從價差或量差中牟利之方式雖異，
    惟其販賣行為在意圖營利則屬同一。從而，舉凡有償交易，
    除足以反證其確係另基於某種非圖利本意之關係外，通常尚
    難因無法查悉其販入價格，做為是否高價賣出之比較，諉以
    無營利之意思而阻卻販賣犯行之追訴。況且被告於警詢時供
    承：「我是因為本身有注射毒品習慣，我幫別人拿毒品我從
    中獲取一些毒品海洛因注射，我並未賺取現金」、「我向朋
    友拿毒品海洛因去賣，他會多拿一些讓我注射，所以我沒有
    賺到現金，只有賺到注射毒品而已」（見警卷第48-49頁）
    ，雖被告為警查獲於99年8月6日採尿送驗時，已無嗎啡陽性
    反應（見偵查卷第172、173頁），然於99年7月11、12日前
    開販賣時而施用已二十多天，自無法驗出。則購毒者所購買
    海洛因之數量，因被告之分取，其數量自因而減少，亦難非
    謂由販售者有從中賺取利潤，是縱如被告所稱僅賺取部分海
    洛因施用乙情屬實，亦認以上述手法而海洛因販售予證人林
    子揚、羅穎駿、盧進文、羅聖修等人應有牟取利益，而該當
    營利販賣第一級毒品之要件。
  (六)綜上所述，本院審酌證人林子揚、盧穎駿、盧進文、羅聖修
    就渠等向被告購買海洛因之情，自偵查至本院審理時均證述
    明確，前後一致，亦與上開通聯譯文所顯示之情相符，渠等
    與被告間並無任何怨隙，販賣毒品又係重罪，衡情，證人應
    無虛偽陳述故意誣陷被告入罪之可能。故於事實二之(一)部分
    ，被告係販賣海洛因給林子揚，而非幫林子揚調貨；於事實
    二之(二)部分，被告係與「阿正」共同販賣海洛因給盧進文，
    而非盧進文自己向「阿正」購買海洛因；於事實二之(三)部分
    ，被告係販賣海洛因給羅聖修，而非僅幫羅聖修調貨。被告
    於原審及上訴本院時上開所辯，僅其逃避販賣之行為所為脫
    罪卸責之詞而已，被告嗣後於本院審理時所為自白販賣三次
    第一級毒品海洛因之犯行，核與事實相符，本件事證已臻明
    確，被告此部分犯行堪以認定，自應依法論科。
二、轉讓及持有第一級毒品部分（即事實三、四）：
  (一)訊據上訴人即被告林坤賢就此部分犯罪事實，迭據被告林坤
    賢於警、偵查、原審及本院審理時均坦承不諱（見警卷第49
    頁背面、偵卷第89、180頁、原審卷第36頁背面、第151頁、
    本院卷第57頁背面、61頁背面），並據證人方順發於警詢及
    偵查中證述在卷（見警卷第75、76頁、偵查卷第85頁、89頁
    ），並有被告所持有之0000000000號行動電話與證人方順發
    之通聯譯文在卷可按（見偵查卷第79頁），足徵被告之自白
    與事實相符，堪以採信。
  (二)據上所述，被告自白轉讓及持有第一級毒品海洛因之犯行核
    與事實相符，此部分事證明確，被告犯行均堪認定，應依法
    論科。
參、論罪科刑之理由
一、按海洛因係毒品危害防制條例第2條第2項第1款所稱之第一
    級毒品，不得持有、販賣、轉讓。核上訴人即被告林坤賢就
    事實二之(一)、(二)、(三)部分所為，均係犯毒品危害防制條例第
    4 條第1項之販賣第一級毒品罪；就事實三部分，轉讓海洛
    因部分，所為係犯同條例第8條第1項之轉讓第一級毒品罪；
    就事實四部分，持有海洛因部分，因價值500元，僅少許之
    量，顯未達10公克，係犯同條例第11條第1項之持有第一級
    毒品罪。被告上開販賣、轉讓第一級毒品之犯行，因而持有
    第一級毒品海洛因之低度行為，各為該次販賣、轉讓之高度
    行為所吸收，均不另論罪。
二、就事實二之(二)部分，被告與「阿正」就販賣第一級毒品海洛
    因給證人盧進文之犯行，其二人間有犯意聯絡及行為分擔，
    為共同正犯。
三、被告曾因違反毒品危害防制條例，經臺灣士林地方法院判處
    有期徒刑10月，於98年9月19日執行完畢，有臺灣高等法院
    被告前案紀錄表可按，被告於受徒刑之執行完畢後五年內再
    犯上開有期徒刑以上之罪，為累犯，應依刑法第47條第1項
    之規定加重其刑（上開販賣第一級毒品罪法定本刑為死刑或
    無期徒刑，依刑法第64條第1 項、65條第1 項之規定，不得
    加重其刑，僅就法定本刑罰金刑部分加重其刑）。
四、按犯毒品危害防制條例第4條至第8條之罪於偵查及審判中均
    自白者，減輕其刑，復為毒品危害防制條例第17條第2項所
    明定。查：
  (一)被告所犯轉讓第一級毒品罪（該條例第8條第1項之罪）部分
    ：被告於偵查及審理中均自白犯行，應依毒品危害防制條例
    第17條第2項之規定減輕其刑，並依法先加後減之。
  (二)至於被告於販賣第一級毒品部分：
    1.按修正後毒品危害防制條例第17條第2項規定之自白，係
      指偵查及審判中均有自白犯罪而言，故僅須被告於偵、審
      中均曾經自白，即得認有該條項之適用，不以始終承認為
      必要。所稱偵查中之自白，包含向有偵查犯罪職權之司法
      警察（官）自白，以及偵查中檢察官向法院聲請羈押，於
      法官訊問時所為之自白。又按所謂自白，乃對自己之犯罪
      事實全部或主要部分為肯定供述之謂，且非以其係有罪之
      肯定為必要，縱時日、處所、行為態樣等非構成犯罪事實
      之要素略有不符，或另有阻卻違法、阻卻責任事由存在之
      主張或辯解，應屬辯護權之行使，亦不影響其為自白（最
      高法院93年度台上字第1741號判決、99年度台上字第496
      2號判決參照）。又所謂自白，係針對被嫌疑為犯罪之事
      實陳述，不包括該事實之法律評價，與協商程序中一併為
      法律評價之認罪，並不相同。被告或犯罪嫌疑人在偵查中
      ，若可認為已對自己被疑為犯罪之事實是認，縱對於該行
      為在刑法上之評價尚有主張，仍無礙於此項法定減刑事由
      之成立（最高法院98年台上字第448號判決參照）。
    2.查被告於本院審理時已坦承有販賣第一級毒品海洛因予林
      子揚、盧進文及羅聖修之事實，於警詢、偵查中、原審及
      上訴本院時亦坦承有交付海洛因予林子揚、羅聖修及向其
      收取價款之事實，雖辯稱僅係調貨、代購云云；就盧進文
      部分亦坦承有予盧進文約定地點，雖有時否認其聯絡「阿
      正」前往交付，然於偵查中及聲請羈押時，被告均供承其
      聯絡藥頭；又雖供稱未賺取現金，然於警詢時亦供承「從
      中獲取一些毒品海洛因注射」、「藥頭會多拿一些讓我注
      射」而有牟利之事實，上情均見前述，足見被告對於主要
      之構成犯罪事實已供承，雖有所抗辯，揆諸前開最高法院
      判決意旨，仍無礙以自白之成立。是被告仍有於偵查中及
      審理中自白犯行，自應依毒品危害防制條例第17條第2項
      之規定減輕其刑，並依法先加後減之（僅罰金刑部分先加
      後減之，法定刑為死刑、無期徒刑部分則不得加重僅減輕
      之）。
五、刑法第59條酌減其刑之考量
  (一)按刑法第59條規定，犯罪之情狀可憫恕者，得酌量減輕其刑
    ，同法第57條規定，科刑時應審酌一切情狀，尤應注意左列
    事項（共十款）為科刑重輕之標準，兩條適用上固有區別，
    惟所謂「犯罪之情狀」與「一切情形」云云，並非有截然不
    同之領域，於裁判上酌減其刑時，應就犯罪一切情狀予以全
    盤考量，審酌其犯罪有無可憫恕之事由（即判例所稱有特殊
    之原因與環境等等，在客觀上足以引起一般同情，以及宣告
    法定低度刑，是否猶嫌過重），以為判斷。故適用第59條酌
    量減輕其刑時，並不排除第57條所列舉十款事由之審酌，惟
    其程度應達於確可憫恕，始可予以酌減（最高法院70年度第
    六次刑事庭會議決議可參）。又按刑法第59條所規定之酌量
    減輕其刑，係裁判上之減輕，必以犯罪之情狀可憫恕，認為
    宣告法定最低度之刑猶嫌過重者，始有其適用。如別有法定
    減輕之事由，應先依法定減輕事由減輕其刑後，猶嫌過重時
    ，始得為之；若有二種以上法定減輕事由，仍應先依法定減
    輕事由遞減其刑後，猶嫌過重時，始得再依刑法第59條規定
    酌減其刑（最高法院88年度台上字第1862號判決意旨參照）
    。第以販賣第一級毒品罪之法定刑為「死刑或無期徒刑；處
    無期徒刑者，得併科新台幣二千萬元以下罰金」，然同為販
    賣第一級毒品之人，其原因動機不一，犯罪情節未必盡同，
    所造成危害社會之程度亦各有異，法律科處此類犯罪，所設
    之法定最低本刑卻同為「無期徒刑，得併科新台幣二千萬元
    以下罰金」，又縱依毒品危害防制條例第17條第2 項之規定
    減輕其刑，依刑法第65條第2 項之規定，仍須15年以上有期
    徒刑，不可謂不重，於此情形，倘依其情狀處以較15年以下
    有期徒刑，即足以懲儆，並可達防衛社會之目的者，自非不
    可依客觀之犯行與主觀之惡性二者加以考量其情狀，是否有
    可憫恕之處，適用刑法第59條之規定酌量減輕其刑，期使個
    案裁判之量刑，能斟酌至當，符合比例原則。復參酌釋字第
    263 號解釋，若不分犯罪情況及結果如何，概以15年以上有
    期徒刑為法定刑，立法甚嚴，若有情輕法重之情，裁判時本
    有刑法第59條酌量減輕其刑之適用，足以免過嚴之刑，與憲
    法尚無牴觸。是若有情輕法重，及刑法第59條所規定之情，
    對被告所犯之罪酌量減輕其刑，自為法之所許。
  (二)查被告林坤賢販賣第一級毒品海洛因之犯行，雖於法有違，
    應予處罰，惟被告於警詢、檢察官偵訊乃至本院審理時始終
    坦承大部交付毒品之犯行，對事實之經過亦不爭執，僅對販
    賣第一級毒品部分辯稱係為證人等調貨，已節省相當司法審
    理資源之耗費，且於本院審理時已坦承販賣第一級毒品海洛
    因之犯行，極具悔意。被告僅因一時貪念而販賣第一級毒品
    海洛因，致罹重典。復觀本件被告林坤賢販賣海洛因之對象
    僅限於林子揚、盧進文及羅聖修等三人，販賣次數亦僅各一
    次即共三次，其販賣海洛因之所得亦僅各一千元即共三千元
    ，均係供給微量與平日有施用毒品習慣者以解其毒癮，並非
    巨額，販賣期間亦非長期，而被告曾有施用毒品前案紀錄，
    有臺灣高等法院被告前案紀錄表在卷可稽，可謂僅為吸毒者
    間為求互通有無之零星的小額交易，相較於專門大量走私進
    口或長期販賣毒品之「大盤」、「中盤」等以販毒維生之毒
    梟而言，其對社會秩序與國民健康之危害程度尚非至鉅，有
    別於一般刻意販賣毒品者，更與大盤或中盤毒梟有別，是被
    告林坤賢之惡性及犯罪情節，實與長期販賣毒品之販毒者迥
    異，其犯罪情節及販賣行為所造成危害社會之程度尚屬輕微
    ，非不可憫恕，而被告林坤賢所犯販賣第一級毒品罪之原法
    定刑為「死刑或無期徒刑」之重典，經依毒品危害防制條例
    第17條第2項之規定減輕其刑，仍須15年以上有期徒刑仍屬
    重典，而以前述被告林坤賢觸犯本罪之原因背景、具體犯罪
    情節及其主觀惡性等情狀，在客觀上足以引起一般人之同情
    ，顯有情輕法重之情，而犯罪情狀堪可憫恕，是依其情狀處
    以較其法定最低度以下之刑，始符量刑之平允。是本院參酌
    以上各情，認被告林坤賢並非以宣告最低刑度不足懲儆，反
    而如科以15年以上有期徒刑，仍嫌過苛，在客觀上足以引起
    社會一般人之同情，顯然情輕法重，基於罪刑相當及刑罰公
    平比例原則，是認就被告林坤賢如附表所示之販賣第一級毒
    品犯行各依刑法第59條之規定，均予以酌減其刑，並依法遞
    減其刑。
肆、維持原判及撤銷改判之理由
一、上訴駁回部分（即事實三、四：轉讓及持有第一級毒品部分
    ）
  (一)原審就被告轉讓及持有第一級毒品犯行部分，認被告罪證明
    確，因而適用毒品危害防制條例第8條第1項、第11條第1項
    、第17條第2項、刑法第11條、第47條等規定，並審酌被告
    施用毒品之前科，有前揭臺灣高等法院被告前案紀錄表在卷
    可參，素行非佳，有坦承轉讓及持有第一級毒品之犯行，就
    轉讓部分依法予以減刑，認態度良好等一切情狀，就轉讓第
    一級毒品部分量處有期徒刑一年二月，就持有第一級毒品部
    分量處有期徒刑七月。
  (二)又按刑罰之量定，固屬法院自由裁量之職權行使，惟刑事審
    判之量刑，在於實現刑罰權之分配的正義，故法院對科刑判
    決之被告量刑，應符合罪刑相當原則，使罰當其罪，以契合
    人民之法律感情。此所以刑法第57條明定科刑時應審酌一切
    情狀，尤應注意該條所列各款情形，以為科刑輕重之標準。
    又刑之量定首在矯治、改善行為人反社會危險性，因此科刑
    時除應注意審酌該條第9款犯罪所生之客觀影響外，對於其
    餘依據主觀主義及防衛社會之精神所釐訂行為人主觀上之犯
    罪動機、犯罪時所受之刺激等項，仍應特別加以審酌，原判
    決審酌上情，就被告就轉讓及持有第一級毒品犯行，各量處
    如上所示之宣告刑，實無違一般人民之法律感情，量刑與被
    告之罪責亦未失衡，是認符合罪刑相當原則。
  (三)基上所述，本院經核原判決上開部分，認事用法俱無不合，
    量刑亦稱妥適，被告上訴意旨指摘原判決就此部分量刑過重
    。然查就被告轉讓第一級毒品犯行，因被告累犯而依法加重
    ，其法定本刑已由原來之一年以上七年以下有期徒刑可增至
    一年六月以上十年六月以下有期徒刑，又因被告之自白減刑
    ，是以可以在九月以上五年三月以下有期徒刑量刑，是原判
    決就被告轉讓第一級毒品犯行，原判決量處有期徒刑一年二
    月，已屬低刑；又就被告持有第一級毒品犯行，其法定本刑
    為三年以下有期徒刑，但因被告累犯而依法加重，是以可以
    在四年六月以下有期徒刑量刑，是原判決就被告持有第一級
    毒品犯行，量處有期徒刑七月，亦屬低刑，是被告指摘轉讓
    及持有部分量刑過重，為無理由，均應予駁回，並與撤銷改
    判所處之刑，定應執行刑如主文第四項所示。
二、撤銷改判部分（即事實二販賣第一級毒品部分）
  (一)原審依上開事證，予以論罪科刑，固非無據，然查被告就三
    次販賣第一級毒品部分屬在偵審中自白，應依毒品危害防制
    條例第17條第2項之規定減輕其刑，原判決認非屬自白，無
    該條減輕其刑之適用，揆之前開說明，已有未洽。被告上訴
    意旨就此部分認有該條減輕其刑之適用，為有理由。原判決
    就此部分，有前揭可議之處，即屬無可維持，自應由本院將
    原判決此部予以撤銷改判。又因被告並犯轉讓及持有第一級
    毒品部分之罪，雖該部分之上訴無理由而經本院駁回如前，
    然原判決就轉讓及持有第一級毒品部分所宣告刑，並與販賣
    第一級毒品部分撤銷部分所宣告刑而定其應執行刑，因販賣
    第一級毒品部分所示之罪既經撤銷改判，即失所附麗，應併
    予撤銷，以期適法。
  (二)本院審酌被告有施用毒品之前科，有前揭臺灣高等法院被告
    前案紀錄表在卷可參，素行非佳，且當知毒品對人身心戕害
    之嚴重性，竟不思努力工作賺取正當酬勞，反而以販賣海洛
    因牟取利益，犯後坦承犯行，態度良好，並參酌其販賣毒品
    海洛因之數量、次數，對象為林子揚、盧進文、羅聖修三人
    ，各僅一次，每次僅1000元，此所得總和共為3,000元，非
    屬販賣毒品之大盤商，暨被告之生活狀況、智識程度、犯罪
    之動機、目的、手段等一切情狀，分別量處如附表所示之刑
    ，以資懲儆。
  (三)沒收部分：被告販賣第一級毒品三次所得各1000元（共3000
    元），雖未扣案，仍應依毒品危害防制條例第19條第1項規
    定，宣告沒收之，如全部或一部不能沒收時，以其財產抵償
    之【事實二之(二)應與「阿正」連帶沒收、抵償】。扣案之NO
    KIA牌行動電話（門號0000000000號，含SIM卡一枚）一支，
    係被告所有且係供其前揭販賣海洛因犯罪所用之物，業據被
    告供述在卷，已見前述，應依同條例第19條第1項宣告沒收
    。
三、定應執行刑
  (一)按法律上屬於自由裁量之事項，並非概無法律性之拘束。法
    院就自由裁量權之行使，除不得逾越法律所規定範圍之外部
    性界限外，尚應受比例原則、公平正義原則之規範，謹守法
    律秩序之理念，體察法律之規範目的，使其結果實質正當，
    合於裁量之內部性界限，俾與立法本旨相契合。刑法第51條
    第 5款規定數罪併罰，宣告多數有期徒刑者，應於各刑中之
    最長期以上，各刑合併之刑期以下，定其應執行之刑期，但
    不得逾30年，其就數罪併罰，固非採併科主義，而係採限制
    加重主義，就俱罰各罪中，以最重之宣告刑為基礎，由法院
    參酌他罪之宣告刑，裁量加重定之，且不得逾法定之30年最
    高限制，此即外部性界限。然上揭定其應執行刑，既屬刑法
    賦予法院自由裁量之事項，其應受內部性界限之拘束，要屬
    當然。而刑法修正將連續犯、常業犯規定悉予刪除，考其立
    法目的，係基於刑罰公平原則考量，杜絕僥倖犯罪心理，並
    避免鼓勵犯罪之誤解，乃改採一行為一罪一罰。是定其刑期
    時，除仍應就各別刑罰規範之目的、輕重罪間體系之平衡、
    整體犯罪非難評價、各行為彼此間之偶發性、與被告前科之
    關聯性、各行為所侵害法益之專屬性或同一性、數罪對法益
    侵害之加重效應、罪數所反映之被告人格特性與犯罪傾向、
    社會對犯罪行為處罰之期待等，為綜合判斷外，尤須參酌上
    開實現刑罰公平性，以杜絕僥倖、減少犯罪之立法意旨，為
    妥適之裁量，倘違背此內部性界限，即屬權利濫用之違法（
    最高法院96年度臺上字第7583號判決意旨參照）。次按刑事
    審判旨在實現刑罰權之分配的正義，故法院對有罪被告之科
    刑及定執行刑，應符合罪刑相當之原則，使輕重得宜，罰當
    其罪，以契合社會之法律感情，並期使個案在執行刑之量定
    上，不會有差異過大之失衡，以符合刑罰平等原則。復按數
    罪併罰定其應執行刑期時，應就各別刑罰規範之目的、輕重
    罪間體系之平衡、整體犯罪非難評價、各行為彼此間之偶發
    性、與被告前科之關聯性、各行為所侵害法益之專屬性或同
    一性、數罪對法益之影響綜合予以考量。
  (二)準此，本院審酌被告之犯罪情節，並斟酌刑法第57條所列之
    各款情狀，認被告就轉讓及持有第一級毒品部分分別判處有
    期徒刑一年二月、七月，就事實二之各犯行應分別宣告如附
    表所示之宣告刑為允當，已如前述。然本院審酌被告犯罪行
    為之情節、次數，每次販賣數量及所得亦不多，雖其犯罪手
    段惡性不小，但已反映在宣告刑之量處內，自不能在重複評
    價，並綜合考量前述刑罰之內部界限原則，另斟酌被告販賣
    第一級毒品罪三次，固因刑法修正將連續犯規定悉予刪除，
    須一行為一罪一罰，但就被告犯罪行為之類型，係基於同一
    刑罰之規範目的且行為所侵害法益具有同一性，其定執行刑
    乃為數罪對法益侵害之加重效應，基於上述考量，一般實務
    上對於具有修法前連續犯一罪之情形，其定執行刑之量定，
    較為寬鬆，大多參酌其各次犯行之最長刑期，依其次數再酌
    增而量定其刑，是認被告應定執行有期徒刑十二年，即足以
    實現刑罰權之公平正義，且認罪刑相當及輕重得宜，並符合
    個案在量定刑罰之平等原則。
伍、臺灣臺南地方法院檢察署移送該署99年度營偵字第1326號併
    辦，經查該署原以前開案件以林武周為偵查對象，嗣經查明
    為被告林坤賢所為而移送併辦，經核與本案為同一案件，本
    院自得一併審理，併此敘明。
陸、適用之法律
一、刑事訴訟法第 369條第1項前段、第368條、第364條、第299
    條第1項前段。
二、毒品危害防制條例第4條第1項、第17條第2項、第19條第1項
    。
三、刑法第11條前段、第28條、第47條第1項前段、第59條、第
    51條第5款。
本案經檢察官吳忠賢到庭執行職務。
中    華    民    國  100    年    4    月     25     日
                  刑事第五庭    審判長法  官  楊明章
                                      法  官  趙文淵
                                      法  官  黃國永
以上正本證明與原本無異。
持有毒品部分不得上訴。
其餘如不服本判決應於收受送達後10日內向本院提出上訴書狀，
其未敘述上訴理由者，並得於提起上訴後10日內向本院補提理由
書（均須按他造當事人之人數附繕本）「切勿逕送上級法院」。
                                      書記官  李珍鳳
中    華    民    國   100    年    4     月    25    日
附錄本案所犯法條全文
毒品危害防制條例第4條
製造、運輸、販賣第一級毒品者，處死刑或無期徒刑；處無期徒
刑者，得併科新臺幣 2 千萬元以下罰金。
製造、運輸、販賣第二級毒品者，處無期徒刑或 7 年以上有期
徒刑，得併科新臺幣 1 千萬元以下罰金。
製造、運輸、販賣第三級毒品者，處 5 年以上有期徒刑，得併
科新臺幣 7 百萬元以下罰金。
製造、運輸、販賣第四級毒品者，處 3 年以上 10 年以下有期
徒刑，得併科新臺幣 3 百萬元以下罰金。
製造、運輸、販賣專供製造或施用毒品之器具者，處 1 年以上
7 年以下有期徒刑，得併科新臺幣 1 百萬元以下罰金。
前五項之未遂犯罰之。
毒品危害防制條例第8條
轉讓第一級毒品者，處 1 年以上 7 年以下有期徒刑，得併科新
臺幣 1 百萬元以下罰金。
轉讓第二級毒品者，處 6 月以上 5 年以下有期徒刑，得併科新
臺幣 70 萬元以下罰金。
轉讓第三級毒品者，處 3 年以下有期徒刑，得併科新臺幣 30
萬元以下罰金。
轉讓第四級毒品者，處 1 年以下有期徒刑，得併科新臺幣 10
萬元以下罰金。
前四項之未遂犯罰之。
轉讓毒品達一定數量者，加重其刑至二分之一，其標準由行政院
定之。
毒品危害防制條例第11條
持有第一級毒品者，處 3 年以下有期徒刑、拘役或新臺幣 5 萬
元以下罰金。
持有第二級毒品者，處 2 年以下有期徒刑、拘役或新臺幣 3 萬
元以下罰金。
持有第一級毒品純質淨重十公克以上者，處 1 年以上 7 年以下
有期徒刑，得併科新臺幣 1 百萬元以下罰金。
持有第二級毒品純質淨重二十公克以上者，處 6 月以上 5 年以
下有期徒刑，得併科新臺幣 70 萬元以下罰金。
持有第三級毒品純質淨重二十公克以上者，處 3 年以下有期徒
刑，得併科新臺幣 30 萬元以下罰金。
持有第四級毒品純質淨重二十公克以上者，處 1 年以下有期徒
刑，得併科新臺幣 10 萬元以下罰金。
持有專供製造或施用第一級、第二級毒品之器具者，處 1 年以
下有期徒刑、拘役或新臺幣 1 萬元以下罰金。
附表：
    ┌──┬────┬────────────────────┐
    │編號│犯罪事實│      主                      文        │
    ├──┼────┼────────────────────┤
    │一  │事實欄二│林坤賢販賣第一級毒品，累犯，處有期徒刑拾│
    │    │、（一）│年。扣案之NOKIA牌行動電話（門號000000000│
    │    │所載    │9號，含SIM卡壹枚）壹支，沒收；販賣第一級│
    │    │        │毒品所得新臺幣壹仟元，沒收之，如全部或一│
    │    │        │部不能沒收時，以其財產抵償之。          │
    ├──┼────┼────────────────────┤
    │二  │事實欄二│林坤賢共同販賣第一級毒品，累犯，處有期徒│
    │    │、（二）│刑拾年。扣案之NOKIA牌行動電話（門號09760│
    │    │所載    │08569號，含SIM卡壹枚）壹支，沒收；販賣第│
    │    │        │一級毒品所得新臺幣壹仟元，與「阿正」連  │
    │    │        │帶沒收之，如全部或一部不能沒收時，以其財│
    │    │        │產連帶抵償之。                          │
    ├──┼────┼────────────────────┤
    │三  │事實欄二│林坤賢販賣第一級毒品，累犯，處有期徒刑拾│
    │    │、（三）│年。扣案之NOKIA牌行動電話（門0000000000 │
    │    │所載    │號，含SIM卡壹枚號張）壹支，沒收；販賣第 │
    │    │        │一級毒品所得新臺幣壹仟元，沒收之，如全部│
    │    │        │或一部不能沒收時，以其財產抵償之。      │
    └──┴────┴────────────────────┘